---
title: "lab3"
output: html_document
date: "2024-12-15"
---
```{r}
set.seed(100)
load("C:/Users/дом/Downloads/Вариант66_С22-701_Бандурина (1).RData")
## Для генеральной совокупности провести расчет баллов отклонения от идеальной точки
deviations <- data.frame(matrix(nrow = nrow(Result), ncol = 4))
rownames(deviations) <- rownames(Result)
parfume <- c('Chanel', 'Tom Ford', 'Dior', 'Gucci')
names(deviations) <- parfume
ideal = Result[, 6:10]
ideal_importance = Result[,11:15]
chanel = Result[, 16:20]
tomford = Result[, 21:25]
dior = Result[, 26:30]
gucci = Result[, 31:35]
for (i in 1:length(Result[,1])){
  deviations[i, 1] = sum(abs(chanel[i,] - ideal[i,]) * ideal_importance[i, ])
  deviations[i, 2] = sum(abs(tomford[i,] - ideal[i,]) * ideal_importance[i, ])
  deviations[i, 3] = sum(abs(dior[i,] - ideal[i,]) * ideal_importance[i, ])
  deviations[i, 4] = sum(abs(gucci[i,] - ideal[i,]) * ideal_importance[i, ])
}

print(head(deviations))
```
## Определите по генеральной совокупности бренд, обладающий наибольшим приближением к пользовательскому идеалу. Будем в дальнейшем ориентироваться на разброс данного столбца.

```{r}
library(DescTools)
stat <- data.frame(matrix(nrow = 5, ncol = 4))
rownames(stat) <- c("Выборочное среднее", "Медиана", "Мода", 'Усеченное среднее', 'Дисперсия')
names(stat) = parfume
for (i in 1:length(parfume)) {
  stat[1, i] = mean(deviations[, i])
  stat[2, i] = median(deviations[, i])
  stat[3, i] = DescTools::Mode(deviations[, i])
  stat[4, i] = mean(deviations[, i], trim=0.05)
  stat[5, i] = var(deviations[, i])}

print(stat)
```
## Установить зерно генератора случайных чисел равное 100. Отобрать разведочную совокупность для оценки дисперсии.

```{r}
set.seed(100)
dataset <- cbind(deviations, Result)
colnames(dataset)[colnames(dataset) == "Возрастная група"] <- "Возрастная_группа"

```
## Организовать отбор выборок по каждому из способов в соответствии с определённым количеством элементов. Используемый алгоритм и реализующий его код должен предполагать многократное его использование, для перепроведения отбора, при изменении объема выборки

```{r}
library(dplyr)
library(digest)
#повторный
random_selection_repeat <- function(dataset, sample_size) {
  sampled_data <- dataset[sample(1:nrow(dataset), sample_size, replace = TRUE), ]
  return(sampled_data)
}
#бесповторный
random_selection <- function(dataset, sample_size) {
  sampled_data <- dataset[sample(1:nrow(dataset), sample_size, replace = FALSE), ]
  return(sampled_data)
}
#для механического сдвигать точку старта п12 
mechanical_selection <- function(dataset, sample_size) {
  interval <- floor(nrow(dataset) / sample_size)
  step = sample(1:interval, 1)
  indices <- seq(nrow(dataset) - step * sample_size + 1, nrow(dataset), by = step)
  indices <- indices[1:sample_size]
  sampled_data <- dataset[indices, ]
  return(sampled_data)
}
#бесповоторный
typical_selection <- function(dataset, sample_size) {
  size_per_group <- floor(sample_size / n_distinct(dataset$Пол) / n_distinct(dataset$Возрастная_группа))
  sampled_data <- dataset %>%
    group_by(Пол, Возрастная_группа) %>%
    sample_n(size = min(size_per_group, n()), replace = FALSE) %>%
    ungroup()
  
  return(sampled_data)
}
#повторный
typical_selection_repeat <- function(dataset, sample_size) {
  size_per_group <- floor(sample_size / n_distinct(dataset$Пол) / n_distinct(dataset$Возрастная_группа))
  sampled_data <- dataset %>%
    group_by(Пол, Возрастная_группа) %>%
    sample_n(size = min(size_per_group, n()), replace = TRUE) %>%
    ungroup()
  
  return(sampled_data)
}
#повторный
serial_selection_repeat <- function(dataset, num_group) {
  random_stations <- sample(unique(dataset$Станция), num_group, replace = TRUE)
  filtered_data <- dataset %>%
    filter(Станция %in% random_stations)
  return(filtered_data)
}
#бесповторный
serial_selection <- function(dataset, num_group) {
  random_stations <- sample(unique(dataset$Станция), num_group, replace = FALSE)
  filtered_data <- dataset %>%
    filter(Станция %in% random_stations)
  return(filtered_data)
}
```

```{r}
#вычисляет дисперсию в зависимости от типа отбора
calculate_variance <- function(sample_data, param) {
  if (param == "Тип") {
    # Средневзвешенная дисперсия (типический отбор)
    group_data <- sample_data %>%
      group_by(across(all_of(c("Пол", "Возрастная_группа")))) %>%
      summarise(
        group_size = n(),
        group_variance = var(`Tom Ford`, na.rm = TRUE),
        .groups = 'drop'
      )
    
    # Вычисление средневзвешенной дисперсии
    weighted_variance <- sum(group_data$group_variance * group_data$group_size, na.rm = TRUE) / sum(group_data$group_size, na.rm = TRUE)
    
    return(weighted_variance)
  } else if (param == "Сер") {
    # Для серийного отбора — межгрупповая дисперсия (по станции)
    group_data <- sample_data %>%
      group_by(Станция) %>%
      summarise(group_mean = mean(`Tom Ford`, na.rm = TRUE), .groups = 'drop')
    # Общее среднее значение
    overall_mean <- mean(group_data$group_mean, na.rm = TRUE)
    # Рассчитываем межгрупповую дисперсию
    between_group_variance <- sum((group_data$group_mean - overall_mean)^2 * nrow(group_data)) / nrow(sample_data)
    return(between_group_variance)
    
  } else {
    # Для случайного и механического отбора
    return(var(sample_data[['Tom Ford']], na.rm = TRUE))
  }
}
```

```{r}
#5
set.seed(100)
sample_size <- 600
num_group <- floor(sample_size / 52)+1
sample_info <- data.frame(
  Отбор = c("Случайный бесповторный", "Случайный повторный", "Механический бесповторный", "Серийная бесповторная", "Серийная повторная", "Типическая бесповторная", "Типическая повторная"),
  Число_элементов = NA,
  Дисперсия = NA
)
#5a
# Случайный отбор без повторений
random_data <- random_selection_repeat(dataset, sample_size)
sample_info$Число_элементов[1] <- nrow(random_data)
sample_info$Дисперсия[1] <- calculate_variance(random_data, "СлучМех")

# Случайный повторный отбор
sample_info$Число_элементов[2] <- sample_info$Число_элементов[1]
sample_info$Дисперсия[2] <- sample_info$Дисперсия[1]

# Механический отбор
#mechanical_data <- mechanical_selection(dataset, sample_size)
sample_info$Число_элементов[3] <- sample_info$Число_элементов[1]
sample_info$Дисперсия[3] <- sample_info$Дисперсия[1]
#5c
# Серийный отбор без повторений
serial_data <- serial_selection_repeat(dataset, num_group)
sample_info$Число_элементов[4] <- nrow(serial_data)
sample_info$Дисперсия[4] <- calculate_variance(serial_data, "Сер")

# Серийный повторный отбор#serial_repeat_data <- serial_selection_repeat(dataset, num_group)
sample_info$Число_элементов[5] <- sample_info$Число_элементов[4]
sample_info$Дисперсия[5] <- sample_info$Дисперсия[4]
#5b
# Типический отбор без повторений
#typical_data <- typical_selection_repeat(dataset, sample_size)
sample_info$Число_элементов[6] <- sample_info$Число_элементов[1]
sample_info$Дисперсия[6] <- sample_info$Дисперсия[1]

# Типический повторный отбор
#typical_repeat_data <- typical_selection_repeat(dataset, sample_size)
sample_info$Число_элементов[7] <- sample_info$Число_элементов[6]
sample_info$Дисперсия[7] <- sample_info$Дисперсия[6]

print(sample_info)
```
## Оцените устойчивость результатов по разведочной совокупности – для этого, для каждого метода необходимо провести дополнительные многократные (1000 раз) отборы (по правилам пункта 3), и сделать расчет сколько раз каждая из альтернатив оказывается наиболее близкой к пользовательским ожиданиям (по оценке среднего).

```{r}
library(dplyr)

calculate_means <- function(dataset) {
  mean_values <- c(
    chan = mean(dataset$Chanel, na.rm = TRUE),
    tom = mean(dataset$`Tom Ford`, na.rm = TRUE),
    di = mean(dataset$Dior, na.rm = TRUE),
    guc = mean(dataset$Gucci, na.rm = TRUE)
  )
  return(mean_values)
}


random <- c(chan = 0, tom = 0, di = 0, guc=0)
random_repeat <- c(chan = 0, tom = 0, di = 0, guc=0)
mechanical <- c(chan = 0, tom = 0, di = 0, guc=0)
typical <- c(chan = 0, tom = 0, di = 0, guc=0)
typical_repeat <- c(chan = 0, tom = 0, di = 0, guc=0)
serial <- c(chan = 0, tom = 0, di = 0, guc=0)
serial_repeat <- c(chan = 0, tom = 0, di = 0, guc=0)

for (i in 1:1000) {
  random_sample <- random_selection(dataset, sample_size)
  random_for_means <- calculate_means(random_sample)
  random_repeat_sample <- random_selection_repeat(dataset, sample_size)
  random_repeat_for_means <- calculate_means(random_repeat_sample)
  mechanical_sample <- mechanical_selection(dataset, sample_size)
  mechanical_for_means <- calculate_means(mechanical_sample )
  typical_repeat_sample <-typical_selection_repeat(dataset, sample_size)
  typical_repeat_for_means <- calculate_means(typical_repeat_sample)
  typical_sample <- typical_selection(dataset, sample_size)
  typical_for_means <- calculate_means(typical_sample)
  serial_repeat_sample <- serial_selection_repeat(dataset, num_group)
  serial_repeat_for_means <- calculate_means(serial_repeat_sample)
  serial_sample <- serial_selection(dataset, num_group)
  serial_for_means <- calculate_means(serial_sample)
  
  random_winner <- names(random_for_means)[which.min(random_for_means)]
  random_repeat_winner <- names(random_repeat_for_means)[which.min(random_repeat_for_means)]
  mechanical_winner <- names(mechanical_for_means)[which.min(mechanical_for_means)]
  typical_winner <- names(typical_for_means)[which.min(typical_for_means)]
  typical_repeat_winner <-names(typical_repeat_for_means)[which.min(typical_repeat_for_means)]
  serial_winner <- names(serial_for_means)[which.min(serial_for_means)]
  serial_repeat_winner <- names(serial_repeat_for_means)[which.min(serial_repeat_for_means)]
  
  
  random[random_winner] <- random[random_winner] + 1
  random_repeat[random_repeat_winner] <- random_repeat[random_repeat_winner] + 1
  mechanical[mechanical_winner] <- mechanical[mechanical_winner] + 1
  typical[typical_winner] <- typical[typical_winner] + 1
  typical_repeat[typical_repeat_winner] <- typical_repeat[typical_repeat_winner] + 1
  serial[serial_winner] <- serial[serial_winner] + 1
  serial_repeat[serial_repeat_winner] <- serial_repeat[serial_repeat_winner] + 1
  
}

cat("Результаты случайного бесповторного отбора:\n")
print(random)

cat("Результаты случайного повторного отбора:\n")
print(random_repeat)

cat("\nРезультаты механического отбора:\n")
print(mechanical)

cat("\nРезультаты типического бесповторного отбора:\n")
print(typical)

cat("\nРезультаты типического повторного отбора:\n")
print(typical_repeat)

cat("\nРезультаты серийного бесповторного отбора:\n")
print(serial)

cat("\nРезультаты серийного повторного отбора:\n")
print(serial_repeat)

print(sample_info)
```

```{r}
#7
alpha <- 0.05
sample_info$Квантиль <- qt(1 - alpha / 2, sample_info$Число_элементов - 1)

print(sample_info)
```

```{r}
#8
print(sample_info$Квантиль)

sample_info <- sample_info %>%
  mutate(
    mu = case_when(
      Отбор == "Случайный бесповторный" ~ Квантиль * sqrt(Дисперсия / Число_элементов) * sqrt(1 - Число_элементов / nrow(deviations)),
      Отбор == "Случайный повторный" ~ Квантиль * sqrt(Дисперсия / Число_элементов),
      Отбор == "Механический бесповторный" ~ Квантиль * sqrt(Дисперсия / Число_элементов) * sqrt(1 - Число_элементов / nrow(deviations)),
      Отбор == "Серийная бесповторная" ~ Квантиль * sqrt(Дисперсия / num_group) * sqrt(1 - num_group / length(unique(Result$Станция))),
      Отбор == "Серийная повторная" ~ Квантиль * sqrt(Дисперсия / num_group),
      Отбор == "Типическая бесповторная" ~ Квантиль * sqrt(Дисперсия / Число_элементов) * sqrt(1 - Число_элементов / nrow(deviations)),
      Отбор == "Типическая повторная" ~ Квантиль * sqrt(Дисперсия / Число_элементов) ,
      TRUE ~ NA_real_
    )
  )

print(sample_info)
```

## Полученная Вами оценка предельной ошибки является значительно большей, нежели предельная ошибка генеральной совокупности, для получения эффекта от определения минимального эффективного размера выборки используйте уменьшенное в 2 раза значение оценки предельной ошибки.

```{r}
#9
sample_info$mu_half <- sample_info$mu / 2

print(sample_info)
```
```{r}
#10
library(dplyr)
sample_info <- sample_info %>%
  mutate(
    nr_min = case_when(
      Отбор == "Случайный бесповторный" ~ ceiling((Квантиль ^ 2) * Дисперсия * nrow(deviations) / (mu_half ^ 2 * nrow(deviations) + Квантиль ^ 2 * Дисперсия)),
      Отбор == "Случайный повторный" ~ ceiling((Квантиль ^ 2) * Дисперсия / mu_half ^ 2),
      Отбор == "Механический бесповторный" ~ ceiling((Квантиль ^ 2) * Дисперсия * nrow(deviations) / (mu_half ^ 2 * nrow(deviations) + Квантиль ^ 2 * Дисперсия)),
      Отбор == "Серийная бесповторная" ~ ceiling((Квантиль ^ 2) * length(unique(Result$Станция)) * Дисперсия / 
                                                   ((mu_half ^ 2) * length(unique(Result$Станция)) + Дисперсия * (Квантиль ^ 2))),
      Отбор == "Серийная повторная" ~ ceiling((Квантиль ^ 2) * Дисперсия / (mu_half ^ 2)),
      Отбор == "Типическая бесповторная" ~ ceiling((Квантиль ^ 2) * nrow(deviations) * Дисперсия / ((mu_half ^ 2) * nrow(deviations) + Дисперсия * (Квантиль ^ 2))),
      Отбор == "Типическая повторная" ~ ceiling((Квантиль ^ 2) * Дисперсия / (mu_half ^ 2)),
      TRUE ~ NA_real_
    )
  )
print(sample_info)
```

```{r}
# Задание 13-15: Анализ по выборкам и сопоставление с генеральной совокупностью
set.seed(100)
iterations <- 1000
sample_size <- 600
num_group <- floor(sample_size / 52) + 1

# Хранение результатов отбора
results <- list(
random = matrix(0, nrow = iterations, ncol = 4),
random_repeat = matrix(0, nrow = iterations, ncol = 4),
mechanical = matrix(0, nrow = iterations, ncol = 4),
typical = matrix(0, nrow = iterations, ncol = 4),
typical_repeat = matrix(0, nrow = iterations, ncol = 4),
serial = matrix(0, nrow = iterations, ncol = 4),
serial_repeat = matrix(0, nrow = iterations, ncol = 4)
)
#Пункт 13: Определение наилучшей альтернативы
# Функция для анализа выборки
analyze_sample <- function(sample_data) {
means <- c(
mean(sample_data$Chanel, na.rm = TRUE),
mean(sample_data$`Tom Ford`, na.rm = TRUE),
mean(sample_data$Dior, na.rm = TRUE),
mean(sample_data$Gucci, na.rm = TRUE)
)
return(means)
}

# Проведение отбора и расчет метрик
for (i in 1:iterations) {
results$random[i, ] <- analyze_sample(random_selection(dataset, sample_size))
results$random_repeat[i, ] <- analyze_sample(random_selection_repeat(dataset, sample_size))
results$mechanical[i, ] <- analyze_sample(mechanical_selection(dataset, sample_size))
results$typical[i, ] <- analyze_sample(typical_selection(dataset, sample_size))
results$typical_repeat[i, ] <- analyze_sample(typical_selection_repeat(dataset, sample_size))
results$serial[i, ] <- analyze_sample(serial_selection(dataset, num_group))
results$serial_repeat[i, ] <- analyze_sample(serial_selection_repeat(dataset, num_group))
}
#Пункт 14: Усреднение оценок и оценка вариативности
# Рассчитать усредненные оценки и вариативность
summary_stats <- data.frame(
Отбор = names(results),
Chanel_mean = sapply(results, function(x) mean(x[, 1])),
TomFord_mean = sapply(results, function(x) mean(x[, 2])),
Dior_mean = sapply(results, function(x) mean(x[, 3])),
Gucci_mean = sapply(results, function(x) mean(x[, 4])),
Chanel_var = sapply(results, function(x) var(x[, 1])),
TomFord_var = sapply(results, function(x) var(x[, 2])),
Dior_var = sapply(results, function(x) var(x[, 3])),
Gucci_var = sapply(results, function(x) var(x[, 4]))
)

print(summary_stats)
#Пункт 15: Сопоставление с генеральной совокупностью и выводы
# Сравнение с генеральной совокупностью
gen_means <- colMeans(deviations, na.rm = TRUE)
gen_vars <- apply(deviations, 2, var, na.rm = TRUE)

gen_stats <- data.frame(
Бренд = parfume,
Mean = gen_means,
Variance = gen_vars
)

print(gen_stats)

# Выводы о точности и надежности методов отбора
comparison <- summary_stats %>%
mutate(
Chanel_diff = abs(Chanel_mean - gen_means[1]),
TomFord_diff = abs(TomFord_mean - gen_means[2]),
Dior_diff = abs(Dior_mean - gen_means[3]),
Gucci_diff = abs(Gucci_mean - gen_means[4])
)

print(comparison)

cat("Сравнение с генеральной совокупностью показывает:")
cat("Наиболее точные методы отбора:", names(which.min(rowMeans(comparison[, 9:12]))), "\n")

``` 
